最高法院刑事判決                                八十八年度台上字第一○七號
    上  訴  人  甲○○
右上訴人因違反槍砲彈藥刀械管制條例案件，不服台灣高等法院台中分院中華民國八
十七年十月七日第二審判決（八十七年度上訴字第二一七八號，起訴案號：台灣台中
地方法院檢察署八十六年度偵字第二四四二三號），提起上訴，本院判決如左：
    主  文
原判決撤銷，發回台灣高等法院台中分院。
    理  由
本件原判決論處上訴人未經許可，無故寄藏手槍罪刑，並宣告應於刑之執行完畢或赦
免後令入勞動場所強制工作三年，固非無見。惟按人民身體之自由應予保障，憲法第
八條設有明文。限制人身自由之法律，其內容須符合憲法第二十三條所定要件。保安
處分係對受處分人將來之危險性所為拘束其身體、自由等之處置，以達教化與治療之
目的，為刑罰之補充制度。本諸法治國家保障人權之原理及刑法之保護作用，其法律
規定之內容，應受比例原則之規範，使保安處分之宣告，與行為人所為行為之嚴重性
、行為人所表現之危險性，及對於行為人未來行為之期待性相當。槍砲彈藥刀械管制
條例第十九條第一項規定：「犯第七條、第八條、第十條、第十一條、第十二條第一
項至第三項、第十三條第一項至第三項之罪，經判處有期徒刑者，應於刑之執行完畢
或赦免後，令入勞動場所，強制工作，其期間為三年。」此項規定不問對行為人有無
預防矯治其社會危險性之必要，一律宣付強制工作三年，限制其中不具社會危險性之
受處分人之身體、自由部分，其所採措施與所欲達成預防矯治之目的及所需程度，不
合憲法第二十三條所定之比例原則。犯上開條例第十九條所定之罪，不問對行為人有
無預防矯治其社會危險性之必要，一律宣付強制工作三年之部分，與司法院大法官會
議於民國八十七年十二月十八日作成之釋字第四七一號解釋意旨不符，應自該解釋公
布之日起不予適用（司法院大法官會議釋字第四七一號解釋參照）。本件原判決認定
上訴人未經許可無故受託寄藏制式手槍、改造手槍各一支及制式子彈二發、改造子彈
一發後，於犯罪未發覺前，自首且報繳上開全部槍、彈並接受裁判等情，而未審酌上
訴人犯罪之全部情節，說明是否符合前揭解釋意旨所示之比例原則，即逕依槍砲彈藥
刀械管制條例第十九條第一項之規定宣付強制工作三年，自有可議。上訴意旨執此指
摘，為有理由，應認原判決有發回更審之原因。
據上論結，應依刑事訴訟法第三百九十七條、第四百零一條，判決如主文。
中      華      民      國    八十八    年      一      月     十四     日
                              最高法院刑事第五庭
                                  審判長法官  黃  劍  青
                                        法官  劉  敬  一
                                        法官  林  增  福
                                        法官  邵  燕  玲
                                        法官  張  清  埤
      右正本證明與原本無異
                                              書  記  官
中      華      民      國    八十八    年      一      月     十九     日
